【裁判字號】    94,上更(一),340
【裁判日期】    950606
【裁判案由】    違反毒品危害防制條例
【裁判全文】
臺灣高等法院高雄分院刑事判決     94年度上更(一)字第340號
上  訴  人  臺灣高雄地方法院檢察署檢察官
上  訴  人
即  被  告  甲○○
義務辯護人  丁玉雯律師
被      告  乙○○
指定辯護人  本院公設辯護人  丙○○
上列上訴人等因被告等違反毒品危害防制條例案件，不服臺灣高
雄地方法院93年度訴字第1607號中華民國93年12月30日第一審判
決（起訴案號：臺灣高雄地方法院檢察署93年度偵字第9253號）
，提起上訴，判決後，經最高法院發回，本院判決如下：
    主  文
原判決撤銷。
甲○○、乙○○共同販賣第一級毒品，各處有期徒刑拾年，均褫
奪公權陸年。
扣案之海洛因拾捌小包（計淨重伍拾伍點貳貳公克、空包裝重陸
點伍公克）均沒收銷燬之；電子磅秤壹個，沒收；未扣案之門
號0000000000號行動電話壹支沒收，如不能沒收時，
追徵其價額或以其財產抵償之。
    事  實
一、甲○○、乙○○明知海洛因係毒品危害防制條例所列之第一
    級毒品，不得持有、販賣。因甲○○於民國93年5 月3 日10
    時10分許，以其所有之門號0000000000號行動電話，撥打林
    芳盈所有之門號0000000000號行動電話與丁○○（係林芳盈
    之男友）連絡，得知丁○○及林芳盈欲購買海洛因，乃相約
    於同日17時許，在高雄市○○區○○路與宏毅三路口旁「辣
    媽臭臭鍋店」處交付海洛因，即與乙○○共同意圖營利，基
    於販賣第一級毒品海洛因之犯意聯絡，推由甲○○以其所有
    之前開行動電話與不詳姓名綽號「慶仔」之成年男子所使用
    之門號0000000000號行動電話聯繫購買海洛因事宜，並請其
    將海洛因送至「辣媽臭臭鍋店」交付；而在同日16時30分前
    ，甲○○駕駛車牌號碼R3－1871號自用小客車搭載乙○○，
    到「辣媽臭臭鍋店」與丁○○、林芳盈等人會合，惟「慶仔
    」之人尚未依約前來交付海洛因；甲○○遂於同日16時34分
    許，再撥打「慶仔」之人之行動電話聯絡，表示丁○○等人
    已經在等候，因「慶仔」之人表示稍後再出發，甲○○乃表
    示要自行前往拿取，旋即駕駛前開自用小客車，前往取貨，
    並於同日16時38分許，在高雄市○○區○○路298 號附近，
    與「慶仔」之人會合，並取得海洛因。甲○○旋駕駛上開自
    用小客車，返回「辣媽臭臭鍋店」，並下車與丁○○及林芳
    盈在店內進行交易，由甲○○、乙○○以3 小包（合計淨重
    18.7 0公克、包裝重1.69公克）59,000元之價格，販賣海洛
    因予林芳盈（該價金尚未支付，林芳盈施用第一級毒品海洛
    因部分另經檢察官起訴），嗣因員警已獲悉販毒之線報而進
    行跟監至前開約定交易地點，其等4 人於毒品交易完成走出
    店外之際，即為埋伏該處之員警當場逮捕，並在林芳盈所有
    車牌號碼6G－4937號自小客車駕駛座旁手煞車處扣得該海洛
    因2 小包及於該車旁地上扣得海洛因1 小包，另在甲○○所
    駕駛之自用小客車內置於右前座垃圾桶內扣得其所有之海洛
    因15包（合計驗後淨重36.52 公克、空包裝重4.66公克），
    另在乙○○之身上扣得甲○○所有供販賣海洛因所用之電子
    磅秤1 個。
二、案經高雄市政府警察局新興分局移送臺灣高雄地方法院檢察
    署檢察官偵查起訴。
    理  由
一、訊據上訴人即被告甲○○、被告乙○○均矢口否認上開販賣
    海洛因之犯行，被告甲○○辯稱：警方在我車上查獲之海洛
    因15包是我跟一位綽號「阿文」之人購買，供自己施用，因
    丁○○向我借磅秤要給林芳盈秤量毒品施用，所以才帶過去
    給她使用，而警方當場查獲林芳盈所有3 小包海洛因，並非
    我販賣給她的云云，被告乙○○則辯稱：案發當天是甲○○
    約我跟他去看牙醫，看完後我們到「辣媽臭臭鍋店」那邊，
    甲○○進去與朋友談話，本來我在店外面等待，後來他們談
    話快要結束時甲○○叫我進去店內一趟，要離開該店時因桌
    上有1 個磅秤，甲○○叫我一起帶走，我才將磅秤帶在身上
    離開，當時並不知道他們在店內做什麼，我絕對沒有販賣海
    洛因給林芳盈等語。經查：
  (一)證據能力之認定：
    證人林芳盈於司法警察調查中所為關於向被告等購買毒品之
    陳述，與其於原審中否認向被告等購買毒品之證述不一致，
    然證人林芳盈，並未指出其於警詢時有何遭強暴、脅迫等違
    法取證情事，且證人即製作警訊筆錄之員警林清發於原審證
    稱：我於製作筆錄時並無對於證人有何刑求威脅利誘之不正
    行為等語，足認證人林芳盈於警詢時之陳述，確係出於任意
    性無訛，無受外部不當干擾情形存在，復為證明被告2 人犯
    罪存否所必要，依刑事訴訟法第159 條之2 規定，自得為證
    據。證人林清發於偵查中在檢察官前所為陳述，已經依法具
    結，並無顯不可信之情況存在，復於審理中到庭經被告行使
    對質詰問權，依刑事訴訟法第159 條之1 第2 項規定，亦得
    為證據。
  (二)警方於被告甲○○車上查扣之白色粉末15包（計淨重36.52
    公克、空包裝重4.66公克、純度55.78%、純質淨重20.37 公
    克），在證人林芳盈車上查扣之白色粉末3 小包（合計淨重
    18.70 公克、包裝重1.69公克、純度35.71%、純質淨重6.68
    公克），經送法務部調查局鑑定結果，均含第一級毒品海洛
    因成分，有該局調科壹字第220017281 號、第000000000 號
    鑑定通知書各1 份可憑（見偵查卷第34至35頁）。
  (三)又門號0000000000號行動電話係被告甲○○所使用，為其所
    承認（見偵查卷第40頁），而經檢察官依法對該行動電話核
    發通訊監察書（見一審卷第152 頁，監察期間為自93年4 月
    23日起至同年5 月22日止），而監聽得下列通話內容，有通
    訊監察錄音帶及監察譯文可參（見偵查卷第51至60頁）：
  1.被告甲○○於93年5 月3 日10時10分，撥打林芳盈所有而由
    丁○○使用之0000000000號行動電話與丁○○聯絡，其通話
    內容：「被告：美國仔（即丁○○之綽號）弄得怎樣。丁○○：我有跟瑞仔講，最後說要調之前的就有啦，我有拿去給
    他啦，我之前有跟我老大消費多，這次出的酒卡到，我可以
    再跟一次，我上個月負擔很大，我幫忙一些可以嗎，一樣像
    上次的貨。」
  2.丁○○於同日12時9 分、32分，經由其使用之0000000000號
    行動電話撥打被告甲○○之行動電話，其通話內容為：「丁○○：我開到團管區那裡，我這條收到就打給你。被告：來
    店裡等。丁○○：你說靠近店裡。被告：瑞哥那裡」。
  3.證人林芳盈於原審結證稱：「93年5 月3 日，我所用的行動
    電話為0000000000號，我的電話有時候丁○○會拿去打，我
    根本不知道甲○○的電話。」等語（見一審卷第225 頁）；
    證人丁○○在原審亦結證稱：「前開通話內容，係我與被告
    甲○○之通話內容」等語（見一審卷第234 頁），被告甲○○對於前開通話內容係其與丁○○之通話，並不爭執，足認
    被告甲○○確有與丁○○為上開通話內容。
  4.被告甲○○及乙○○與丁○○、林芳盈交易海洛因之地點為
    「辣媽臭臭鍋店」，而「辣媽臭臭鍋店」係由陳國瑞經營，
    其綽號為「瑞仔」，業經證人陳國瑞在本院前審證述明確（
    見本院上訴卷第151 至152 頁），可見前開通話內容中之「
    被告：來店裡等。丁○○：你說靠近店裡。被告：瑞哥那裡
    」，即係被告甲○○與丁○○約定在「辣媽臭臭鍋店」交易
    海洛因。
  (四)被告甲○○之前開行動電話又被監聽得其與「慶仔」之人之
    門號0000000000號行動電話，有下列通話內容（見偵查卷第
    51至57頁）：
  1.被告甲○○於93年5 月3 日10時55分，撥打「慶仔」之行動
    電話，其通話內容為：「被告：他們這些要開票的，我都把
    他們延到3 點以後了。慶仔：對啦，時間延後一點，才不會
    那麼趕。被告：你回去後開5 張1 萬5 的，其他的都開7500
    的。慶仔：好的。」
  2.被告甲○○於同日13時8 分，撥打「慶仔」之行動電話，其
    通話內容為：「被告：你回去票開完之後，我在店裡等你。
    慶仔：我現在剛到路竹而已。被告：沒關係，反正我在店裡
    等你。慶仔：好的。被告：票弄好，電子順便帶來。」
  3.「慶仔」於同日14時6 分，撥打被告甲○○之行動電話，其
    通話內容為：「慶仔：總共要幾枝。被告：總共15枝，弄好
    打給我啊。」
  4.被告甲○○於同日16時12分、34分，撥打「慶仔」之行動電
    話，其通話內容為：「被告：你要過來了沒。慶仔：我在量
    『版仔』，在量尺寸啦。被告：人家在這裡等了。慶仔：我
    釘好了，不過身體很髒，我洗個澡再過去。被告：不用了，
    我現在過去拿。慶仔：15個孩子都要帶去給你嗎？被告：對
    。」
  5.前開對話內容雖未明白提及海洛因之事項，被告並稱：前開
    通話內容係指是指喝酒及簽賭，與海洛因交易無關等語。然
    證人即在現場查獲本件之林清發警員於偵查時證稱：經通訊
    監察得知甲○○要向「慶仔」買毒品，就去查緝，在臭臭鍋
    店那邊監控，看到被告甲○○在店外走來走去；現譯顯示甲○○要去向「慶仔」拿毒品，我們跟到後勁西路現譯說毒品
    已經交易了，我們就返回臭臭鍋店，看到丁○○、林芳盈、
    甲○○與乙○○都在裡面，後來4 個人一起走出來，看到林
    芳盈手上有拿東西，因而查獲等語（見偵查卷第39頁），於
    原審結證稱：監聽內容所謂的「開票」就是要買賣毒品等情
    （見一審卷第191 頁），再佐以被告甲○○為警查獲之海洛
    因恰為15包（應即為監聽譯文中所稱代號「15個孩子」），
    且其坦承確有攜帶電子磅秤（即譯文中所稱「電子」）到場
    ；以及其與丁○○為前開通話內容後，即與「慶仔」之人洽
    談交易海洛因事宜，足認被告等顯係為轉售毒品予丁○○而
    向「慶仔」販入海洛因無訛。
  (五)證人丁○○於原審否認有向被告等購買毒品，並表示：我當
    天打電話給被告甲○○之內容，係談論因我錢不夠，故向被
    告甲○○買酒要賒欠酒款之事情等語，證人林芳盈在原審也
    證稱：我請丁○○問甲○○有無磅秤等語。惟依證人林清發
    所述，其既係因監聽現譯表示被告甲○○與「慶仔」要在「
    辣媽臭臭鍋店」那邊進行毒品交易而前往查緝，嗣在現場發
    現被告甲○○、乙○○與丁○○、林芳盈等人從該店走出，
    並在被告甲○○之車上查獲海洛因、被告乙○○身上查獲電
    子磅秤及在林芳盈車上查獲海洛因，再佐以前開通訊監察譯
    文所示，被告甲○○於向「慶仔」取得毒品後，隨即與證人
    丁○○、林芳盈在該店會面，由此顯見被告2 人至該店之目
    的並非單純攜帶電子磅秤供林芳盈使用而已，否則其又何需
    於販入海洛因後立即攜帶該毒品至該店與丁○○見面。又販
    賣毒品事涉重典，一般證人基於人性弱點以及事後避免得罪
    涉案被告之考量，往往事後翻異前供或改為有利於被告證述
    之現象，藉以避免遭到被告仇視，由此可見證人丁○○前揭
    未向被告等購買毒品之證述，應係刻意迴護被告等之飾詞，
    均不足以據為被告等有利之認定。
  (六)又前開通話譯文，雖無被告乙○○與被告甲○○、證人丁○○或林芳盈之對話，惟證人林芳盈於警詢中指稱：我被查獲
    之海洛因3 包，是向乙○○以59,000元購買的，乙○○跟我
    約在後昌路與宏毅三路口交易，當時我尚未拿現金給他，只
    是言明過幾天後會拿給他等語（見警卷第38至39頁），核與
    證人林清發警員於原審到庭證稱：在查獲的時候林芳盈有跟
    我說，本件扣案毒品在臭臭鍋那邊是跟甲○○他們買，並指
    著被告甲○○之車子等語相符（見一審卷第196 頁）。復參
    酌證人林芳盈及丁○○等人被查獲前，被告乙○○既與被告
    甲○○同時在店內，其後又一同走出等情，業經證人林清發
    在偵查中證述屬實（見偵查卷第39頁）；且被告乙○○被查
    獲時，身上又攜帶一般販賣毒品所需之電子磅秤；而販賣海
    洛因係屬重罪之違法行為，販賣之人莫不秘密行之，以防被
    發覺查獲，如果被告乙○○非與被告甲○○共同販賣海洛因
    ，則被告豈有邀其至海洛因交易現場，並將電子磅秤交其攜
    帶之理？足認證人林芳盈於警訊所證被查獲之毒品是向被告
    甲○○、乙○○所購買，核與事實相符，可以採信。是其事
    後於原審翻異前供，改稱：「我毒品真的不是向甲○○買的
    。」「我毒品是在一心賓館向阿林購買的。」（見一審卷第
    226 頁、227 頁），係事後迴護被告甲○○、乙○○之詞，
    尚難輕信。至於證人林芳盈雖在警詢中陳述係以其所有之前
    開行動電話撥打被告乙○○之電話（號碼已忘記），洽談購
    買海洛因事宜；又被告乙○○在警詢中陳明其所使用之行動
    電話門號為0000000000號，市內電話為（07）0000000 號（
    乙○○之行動電話並未被監聽），而經原審調取證人林芳盈
    所使用之前開行動電話（林芳盈之行動電話並未被監聽）自
    93年5 月1 起至5 月3 日止之通聯紀錄（見一審卷第89至91
    頁），雖未發現證人林芳盈之前開行動電話與被告乙○○所
    述之電話有通聯紀錄存在。雖足認其以行動電話與被告乙○○聯絡之陳述有瑕疵存在，惟本院審酌前開證據，認尚難以
    此認證人林芳盈有關向乙○○購買海洛因之指述係屬不實，
    而不能採信。
  (七)被告甲○○前於偵查中供稱扣案之海洛因及電子磅秤，均係
    證人林芳盈所有欲交還給我云云，嗣於原審審理中卻辯稱海
    洛因係我與丁○○2 人合資向綽號「阿文」之人購買，我出
    8 萬元，丁○○出5 萬元，共販入約17包海洛因，是在查獲
    當日上午由我出面買的云云，然於證人丁○○到庭否認有與
    被告甲○○一起合資購買後，被告甲○○又改稱海洛因係其
    個人獨自購買云云，其說詞反覆已見其所辯情虛。又查獲海
    洛因18包，數量非少，衡諸常情，斷無可能單純係為自己施
    用而購置，以其數量之多，及在現場查獲可供秤量毒品使用
    之電子磅秤，足認被告等販入海洛因應非供己施用，應可認
    定被告等係為轉售之目的而為販入無疑。
  (八)依證人林清發前開所述，其係先在「辣媽臭臭鍋店」外面埋
    伏，其後因被告甲○○離開現場，其乃繼續跟蹤，但中途跟
    丟，其後因現譯通知被告甲○○已與「慶仔」之人完成交易
    ，乃回到現場；及前開被告與「慶仔」之通訊譯文，有「被
    告：你要過來了沒。慶仔：我在量『版仔』，在量尺寸啦。
    被告：人家在這裡等了。慶仔：我釘好了，不過身體很髒，
    我洗個澡再過去。被告：不用了，我現在過去拿」等之內容
    ，本院認定被告甲○○販賣給林芳盈及丁○○之3 包海洛因
    ，並非其原先即已持有，而係與另外之15包，由「慶仔」之
    人一併交付。否則，如果其原原已持有該3 包海洛因，儘可
    先行販賣給林芳盈等人，何必向「慶仔」表示「人家在這裡
    等了」、「我現在過去拿」等語。至於被告甲○○及證人林
    芳盈車上分別查獲之海洛因，經送鑑驗結果，二者純度各為
    55.78%、35.71%，雖有差異，有前開鑑定通知書在卷可稽；
    惟販賣海洛因之人，為獲取更高利潤，常於向上手購得海洛
    因後，設法予以稀釋，此為常見現象。自難以該3 包海洛因
    純度與另外15包純度不一，即認非同時取得，及丁○○、林
    芳盈2 人所購買非向被告甲○○及乙○○購買。
  (九)又查毒品海洛因物稀價昂，且為政府所嚴予查緝之物，販賣
    毒品海洛因者，茍無利可圖，應無甘冒被供出來源或被檢警
    查緝法辦之危險，而平價或低價販賣海洛因之理，故被告等
    販賣海洛因予丁○○、林芳盈，其取得之價格必較出售之價
    格低廉，或以同一價格販賣而減少毒品之份量，以從中賺取
    買賣價差牟利，足認其等具有營利之意圖甚明。
  (十)綜上所述，被告等上開所辯，均顯係事後卸責飾詞，不足採
    信，本件事證明確，被告甲○○、乙○○販賣第一級毒品海
    洛因之犯行，堪以認定。
二、按海洛因係屬毒品危害防制條例第2 條第2 項第1 款所定之
    第一級毒品，不得非法持有、販賣。核被告甲○○、乙○○
    上述所為，均係犯毒品危害防制條例第4 條第1 項之販賣第
    一級毒品既遂罪。又其等為販賣而非法持有第一級毒品之低
    度行為，應為販賣之高度行為所吸收，不另論罪，被告甲○○、乙○○2 人間有犯意聯絡及行為分擔，皆係共同正犯。
    又被告等販入海洛因數量為55.22 公克，尚非龐大，如與查
    獲毒品多達公斤以上，甚至達數十公斤之海洛因相比，被告
    等販賣規模不大，且僅售出1 次即被查獲，又尚實際取得款
    項，本院如量處法定刑為死刑或無期徒刑，依其犯罪情狀，
    尚非全然不可憫恕，情輕法重，倘對其販賣海洛因之犯行科
    以法定最輕本刑之無期徒刑，猶嫌過重，在客觀上足以引起
    一般之同情，爰依刑法第59條之規定減輕其刑。
三、原審對被告甲○○予以論罪科刑，固非無見，惟查原判決認
    被告甲○○販入毒品後尚未出售給林芳盈即被查獲，及認被
    告乙○○未參與本件販賣毒品，因而為被告乙○○無罪之諭
    知，均有未合，被告甲○○上訴意旨，否認犯罪，雖無理由
    ，惟檢察官上訴意旨，執此指摘原判決不當，為有理由，應
    由本院將原判決予以撤銷改判。又公訴人雖求處有期徒刑15
    年，本院審酌被告等意圖營利而販賣海洛因，戕害國人之身
    心健康，有危害社會國家安定之虞，當非個人一己之生命、
    身體法益所可比擬，被告等犯後猶未能坦承犯行，惟念及被
    告等販賣出海洛因僅1 次即為警查獲，且尚未得款等一切情
    狀，各量處有期徒刑10年，又依被告所犯販賣第一級毒品罪
    之性質，本院認有褫奪公權之必要，併依刑法第37條第2項
    規定，均宣告褫奪公權6 年；扣案之海洛因15包（合計驗後
    淨重36.52 公克）及3 小包（合計淨重18.7 0公克），為查
    獲之第一級毒品，其包裝袋則與其上海洛因無從析離，均應
    依毒品危害防制條例第18條第1 項前段規定，宣告沒收銷燬
    之；另扣案之電子磅秤1 個，亦係被告等所有供販賣毒品所
    用之物，另未扣案之第0000000000號行動電話1 支為被告甲○○所有係供連絡販賣毒品所用，均應依毒品危害防制條例
    第19條第1 項規定宣告沒收。如全部或一部不能沒收時，追
    徵其價額或以其財產抵償之。至因送鑑耗損之海洛因既已滅
    失，自不必再為沒收銷燬之諭知，另被告等販賣予證人林芳
    盈第一級毒品之價款59,000元，因林芳盈尚未付款，被告等
    未有所得，自無從宣告沒收。
據上論結，應依刑事訴訟法第369 條第1 項前段、第364 條、第
299 條第1 項前段，毒品危害防制條例第4 條第1 項、第18條第
1 項前段、第19條第1 項、刑法第11條、28條、第59條、第37條
第2 項，判決如主文。
本案經檢察官陳建年到庭執行職務。
中    華    民    國    95    年    6     月    6     日
                  刑事第三庭    審判長法  官  周賢銳
                                      法  官  謝宏宗
                                      法  官  黃仁松
以上正本證明與原本無異。
如不服本判決應於收受本判決後10日內向本院提出上訴書狀，其
未敘述上訴理由者，並得於提起上訴後10日內向本院補提理由書
狀（均須按他造當事人之人數附繕本）「切勿逕送上級法院」。
中    華    民    國    95    年    6     月    6     日
                                      書記官  馬蕙梅
附錄本件判決論罪科刑法條：
毒品危害防制條例第4 條第1 項
製造、運輸、販賣第一級毒品者，處死刑或無期徒刑；處無期徒
刑者，得併科新臺幣1,000萬元以下罰金。


司法院資訊處製作；財團法人民間司法改革基金會備份。
